【裁判字號】    90,台上,7718
【裁判日期】    901220
【裁判案由】    贓物
【裁判全文】
最高法院刑事判決                                九十年度台上字第七七一八號
    上  訴  人  甲○○
右上訴人因贓物案件，不服台灣高等法院高雄分院中華民國八十八年十月四日第二審
判決（八十八年度上訴字第五六九號，起訴案號：台灣高雄地方法院檢察署八十六年
度偵字第二四九五七號），提起上訴，本院判決如左：
    主  文
原判決撤銷，發回臺灣高等法院高雄分院。
    理  由
本件原判決認定上訴人甲○○係設於高雄市○鎮區○○路六十九號「志成機車行」之
負責人，其基於營利之常業犯意，明知如原判決附表所示之重型併裝及輕機車均係他
人竊得之贓物，竟在不詳時間、地點，以不詳價格向不詳之人購買上述贓物，並予以
整理改造後售予莊健男、吳崇振（吳崇振嗣再轉售予廖志梁）、楊欣庭（楊欣庭嗣再
轉售予王建能）、郭百祿（郭百祿嗣再轉售予蔡正雄）等人而得利。嗣於(1)、民國八
十六年十月十六日下午八時三十分許，經警在上訴人前開機車行內查獲如原判決附表
編號一至七所示無牌照之重型及輕機車七輛。(2)、八十七年三月二十五日，警方在高
雄縣鳳山市○○路二○六號廖志梁經營之「億來機車行」，查扣如原判決附表編號八
所示之洪信憲所有於八十六年二月間，在高雄市○○區○○街附近遺失之重型機車一
輛。(3)、八十七年四月二十五日下午九時三十分許，警方在高雄市三民區○○○路花
園餐廳前，查獲王建能騎乘如原判決附表編號九所示李政鍵所有於八十六年十月中旬
，在高雄市○○區○○路一三○號遺失之重型機車一輛。(4)、八十七年十一月十五日
，警方在屏東縣九如鄉○○村○○街四十九號蔡正雄經營之機車行內，查獲如原判決
附表編號十所示張健倫所有，於八十七年九月二十七日下午三時三十分許，在屏東縣
麟洛鄉○○路光麟瓦商店內遺失之重型機車一輛等情。因而維持第一審論處上訴人常
業故買贓物，累犯罪刑，而駁回上訴人在第二審之上訴，固非無見。
惟查：(一)、按檢察官就犯罪事實一部起訴者，其效力及於全部，刑事訴訟法第二百六
七條定有明文。故檢察官雖就犯罪事實之一部提起公訴，其效力仍及於與起訴部分有
實質一罪或裁判上一罪關係之其他犯罪事實部分；法院自應就犯罪事實之全部加以審
理，否則即有已受請求之事項未予判決之違法。本件臺灣高雄地方法院檢察署以八十
九年九月二十八日雄檢茂致八八偵緝一九二七字第六八一四九號、九十年二月二十日
雄檢茂歲九○偵三六四四字第一一一六二號函本院（附該署八十八年度偵緝字第一九
二七號、八十九年度偵字第五五九八號、九十年度偵字第三六四四號偵查卷），指關
於上訴人另於八十九年三月二日，在高雄縣鳳山市○○街六十三巷十一號，被警查獲
陳建良等十五人失竊之輕、重機車車牌共十五面、解體引擎十二個，及改裝工具一批
、鑽床一座。以及於九十年一月十一日，在高雄縣仁武鄉○○路四○一之三號被警查
獲曾世紹等人失竊後經變造引擎號碼之機車共二十輛，涉犯竊盜、贓物等罪部分，與
本件起訴之犯罪事實有裁判上一罪之關係，為起訴效力所及等情。究竟此部分與原判
決前開論罪部分有無裁判上一罪關係，是否為起訴效力所及？此與判斷原審對於上開
部分應否一併加以審判攸關，自有再加以調查之必要。原判決對此部分犯罪事實未及
併予論究，依上說明，自非適法。(二)、按有罪判決書所記載之犯罪事實，為論罪科刑
適用法律之基礎，故凡於適用法律有關之重要事項，必須詳細認定明確記載，然後於
理由內敘明犯罪事實所憑之證據，始足以為適用法律之依據。原判決認定上訴人基於
營利之常業犯意，明知如原判決附表所示之機車均係他人竊得之贓物，竟予以買受，
並加以整理改造出售等情，而論以刑法第三百五十條之常業故買贓物罪。惟其事實欄
內，對於上訴人在何時、何地、向何人以何價格購買上開機車等攸關故買贓物罪成立
要件之重要事實？均未加以明確認定，詳細記載。僅泛稱：上訴人自不詳時間起，以
不詳價格，在不詳地點，向不詳人士連續購買云云；復未於理由內說明其何以對於上
開事實未能加以認定記載之原因，以及其認定上訴人連續購買上開機車所憑之證據及
理由，依上說明，已不足以為論罪科刑適用法律之依據。且原判決認定上訴人係故買
贓車之常業犯，惟亦未說明其憑以認定上訴人為常業犯之證據及理由，亦有理由不備
之違誤。又原判決理由引用證人吳崇振在警訊之證詞，謂上訴人購入如原判決附表所
示機車之成本比一般市價低，始能以較市價便宜許多之價格轉售圖利云云（見原判決
第四面第一至二行）。惟卷查證人吳崇振在警訊時僅陳稱：其向上訴人所購買如原判
決附表編號八所示之機車有比市價便宜很多等語（見高雄市政府警察局新興分局警卷
第三頁），並未具體說明該車之市價及其向上訴人購買之價格。原審未詳細調查上訴
人購入及出售如原判決附表所示機車之實際價格，並於判決理由內說明其購入、出售
價格與市價差異之情形。徒依證人吳崇振之證詞，遽認上訴人購入及出售上述機車之
價格均比一般市價低，而以此作為認定上訴人犯罪之理由之一，亦有調查未盡及理由
不備之違誤。上訴意旨雖未指摘及此，然以上均係本院得依職權調查之事項，應認原
判決有撤銷發回之原因。
據上論結，應依刑事訴訟法第三百九十七條、第四百零一條，判決如主文。
中      華      民      國     九十     年     十二     月     二十     日
                              最高法院刑事第七庭
                                  審判長法官  吳  雄  銘
                                        法官  池  啟  明
                                        法官  石  木  欽
                                        法官  郭  毓  洲
                                        法官  吳  三  龍
      右正本證明與原本無異
                                              書  記  官
中      華      民      國     九十     年     十二     月     二十四   日


司法院資訊處製作；財團法人民間司法改革基金會備份。
